臺灣高等法院刑事判決　　　　　　　　　　　　　　九十三年度上易字第三六七號
　　上　訴　人　臺灣板橋地方法院檢察署檢察官
　　上　訴　人
　　即　被　告　甲○○
　　選任辯護人　謝新平律師
　　被　　　告　乙○○
右上訴人因被告侵占等案件，不服臺灣板橋地方法院九十二年度易字第二五二號，
中華民國九十二年十二月三十日第一審判決（起訴案號：臺灣板橋地方法院檢察署九
十一年度偵字第一五四六八號），提起上訴，本院判決如左：
    主  文
上訴駁回。
    事  實
一、乙○○因住所與友人甲○○所有位於臺北縣林口鄉瑞平村三鄰旁巷內最後一間倉
    庫（無門牌號碼）位置相近，而受甲○○委任看管該倉庫，詎乙○○竟基於意圖
    為自己不法所有之概括犯意，自民國（下同）九十年十月間某日起至九十年十月
    二十二日止間之某數日，以每次侵占一臺電動賭博機臺後旋轉售牟利之方式，先
    後將前開倉庫內甲○○所有大型電動賭博機臺「黃金賓果」四臺、「大瑪琍」三
    臺，連續易持有為所有之意思而侵占入己，且每次均以每臺機臺新臺幣（下同）
    一萬元價格，出售予不知情之魏彩琴所經營政典科技企業社，並由魏彩琴逐次以
    每趟運費一千五百元之代價，僱請不知情之賴榮裕、張可敏（賴榮裕、張可敏所
    涉竊盜罪嫌，業經臺灣板橋地方法院檢察署檢察官為不起訴處分）駕駛車牌號碼
    八Ｓ─二九０號營業小貨車赴前開倉庫載運購得之電動賭博機臺；乙○○復承前
    之概括犯意，於九十年十月間某日，將前開倉庫內之電動賭博機臺用椅二十張，
    易持有為所有之意思而侵占入己，再以每張一百元之價格，出售予姓名不詳綽號
    「龍哥」之成年男子。
二、甲○○曾因貪污、賭博等案件，經臺灣臺北地方法院八十五年訴字第一一三一號
    判決有期徒刑二年、九年，該賭博罪部分，經本院八十六年上訴字第一四二○號
    判決改判有期徒刑二年確定，於八十七年四月八日縮刑期滿執行完畢，仍不知悔
    悟，因見前開倉庫內之機臺、座椅短少，疑遭乙○○夥同外人盜賣，乃與七、八
    名姓名不詳之成年男子，於九十年十月二十二日晨五時許，在前開倉庫守候，俟
    發現賴榮裕駕駛車牌號碼八Ｓ─二九０號小貨車搭載張可敏抵達倉庫載運貨物，
    彼等即基於以強暴使人行無義務之事及妨害人行使權利之共同犯意聯絡，先由該
    七、八名姓名不詳之成年男子，分持棍棒毆打甫下車之賴榮裕及張可敏，致使賴
    榮裕及張可敏受傷（甲○○傷害賴榮裕部分，業據賴榮裕於偵查時撤回告訴，並
    經臺灣板橋地方法院檢察署檢察官為不起訴處分，甲○○傷害張可敏部分，則經
    張可敏於原審辯論終結前撤回告訴，原審就甲○○傷害張可敏判決公訴不受理，
    檢察官對該部分未上訴而確定），再由甲○○以刀子一把（惟無證據證明屬槍砲
    彈藥刀械管制條例所規定之「刀械」）抵住賴榮裕之頸部，以此等強暴手段，迫
    使賴榮裕於內容載有「本人賴榮裕因受乙○○先生委託，在未經工廠負責人之允
    許下，至林口工廠（林口鄉後福村五六號工廠）載運黃金賓果（五人座）肆台，
    至板橋市○○○路魏小姐處（電話：00000000），其行為已觸犯行竊罪
    行，今經現場發覺，經同意，特背書處理，為維護工廠權益，在未追回遺失之機
    台前，扣押該貨車（車號八Ｓ─二九０）壹台，待機台追回後，工廠負責人保留
    法律追訴權，是否移送警方處理，另議」等語之自白書上簽名交甲○○收執，而
    使賴榮裕行無義務之事，甲○○尚扣留賴榮裕所駕駛車牌號碼八Ｓ─二九０號營
    業小貨車，並對賴榮裕稱：迨賴榮裕將之前所載運倉庫內機臺交回，始行歸還該
    貨車等語，而接續妨害賴榮裕行使權利。
三、案經賴榮裕告訴，暨由臺北縣政府警察局移送臺灣板橋地方法院檢察署檢察官偵
    查起訴。
    理  由
一、被告乙○○部分：
    被告乙○○固於偵查、原審及本院審理時坦承其受甲○○委任看管前揭倉庫，並
    自九十年十月間起，將甲○○所委任其看管倉庫內之大型電動賭博機臺「黃金賓
    果」四臺、「大瑪琍」三臺，以每臺一萬元之價格，連續出售予魏彩琴所經營政
    典科技企業社，另於九十年十月間，將甲○○所委任其看管倉庫內之電動賭博機
    臺用椅二十張，以每張一百元之價格，出售予姓名不詳之綽號「龍哥」成年男子
    等情（見偵查卷三○至三一、七九背頁至八○頁，原審卷九六、九九頁，本院卷
    九十三年四月十三日審判筆錄四、九頁），惟矢口否認有何侵占犯行，辯稱：係
    甲○○同意伊出售電動機臺及機臺用椅，而且那些機臺均已損壞，甲○○確實有
    跟伊說東西壞掉要處理，伊只是清理倉庫云云。惟查，右開事實欄一所示事實，
    業據證人賴榮裕、張可敏及魏彩琴分別於警訊、偵查時證述明確（見偵查卷八、
    十一背頁、十五至十六、十九背頁、二三背頁、三二背頁至三三、三六背頁至三
    七、八○、八六背頁至八七頁），且有自白書影本一紙、切結書一紙、倉庫現場
    照片四幀在卷可憑（見偵查卷十四、三八、四十頁）存卷可佐，而被告乙○○先
    於警詢時供稱：係因綽號「阿譚」之人要伊幫忙把甲○○倉庫內之電玩機台處理
    掉，所以伊才找上魏彩琴，要她買機臺云云（見偵查卷三十背頁）。嗣於原審、
    本院審理時復改稱：被告甲○○同意伊出售電動機台云云（見原審卷九六頁，本
    院卷九十三年三月十七日準備程序筆錄二頁）。被告乙○○所辯情節，前後不符
    ，反覆不一，已難信實；況甲○○於原審審理時供稱：伊只說工廠沒有用的東西
    ，放在地上的東西可以清理掉，但是伊沒有說工廠內的電動玩具可以清理掉等語
    （見原審卷七三頁）。而甲○○曾前往魏彩琴經營之政典科技企業社，索回乙○
    ○所出售前開電玩機台，並由魏彩琴書寫切結書予甲○○等情，亦據證人魏彩琴
    迭於警詢及偵查時證述綦詳（見偵查卷三二至三四、八六至八八頁）。觀諸魏彩
    琴所簽立予甲○○之切結書，其上載有「本人魏彩琴自林口後湖五十二之十六號
    倉庫與張先生（指乙○○）竊取黃金賓果機四台」等語（見偵查卷第四十頁），
    則倘若甲○○確有同意被告乙○○出售前揭電動機臺予魏彩琴，其又何須大費周
    章向魏彩琴索討要求歸還機臺，且於魏彩琴所書之切結書上載明索討緣由係因乙
    ○○竊取該等機臺？再參以被告乙○○係以每臺一萬元之價格出售前揭電動機臺
    ，並以每張一百元之價格，出售前揭機臺用椅之情，亦據被告乙○○於原審審理
    時供承在卷（見原審卷七二頁），倘前揭電動機臺、用椅均已損壞，當以廢品處
    理為是，何能以前開價格售出﹖凡此均足徵被告乙○○出售前揭電玩機台、用椅
    確實未經甲○○同意，至於甲○○於原審審理改稱：前揭電玩機台係伊同意被告
    乙○○賣掉云云（見原審卷九七頁），與前述事證不符，無非臨訟串飾，迴護被
    告乙○○之詞，被告乙○○所辯，亦屬推諉卸責之詞，均不足採信。本件經原審
    法院判決被告乙○○有期徒刑三月後，被告乙○○亦未提起上訴，此部分事證明
    確，被告乙○○犯行堪予認定。
二、上訴人即被告甲○○部分：
    被告甲○○固坦承其有於前揭時、地收受賴榮裕所簽之自白書，賴榮裕並將所駕
    駛車號八Ｓ─二九０號營業小貨車置於前揭倉庫等情不諱（見偵查卷八一頁，原
    審卷七二、九七頁），惟甲○○矢口否認有何強制犯行，辯稱：伊並未夥同七、
    八人拿棍棒打賴榮裕，亦沒有拿刀抵住賴榮裕頸部，係賴榮裕拜託伊不要報警，
    主動寫自白書給伊，並將小貨車停放在伊之倉庫留作質物，賴榮裕離開時並無受
    傷云云。惟查：被告甲○○夥同七、八名姓名不詳之成年男子，於前揭時、地先
    由該七、八名姓名不詳之成年男子，分持棍棒毆打賴榮裕，致使賴榮裕受有頭部
    外傷併頭皮擦傷及右上臂、左手、背部、左臂多處挫傷併擦傷等傷害，復由甲○
    ○持刀抵住賴榮裕之頸部，以此等強暴手段，使賴榮裕於自白書上簽名承認竊取
    前揭倉庫內之機臺，並將該自白書交予甲○○，甲○○尚扣留賴榮裕所駕駛車號
    八Ｓ─二九０號營業小貨車之事實，迭據告訴人賴榮裕於警訊、偵查時指訴綦詳
    （見偵查卷八至十二、八十背頁），核與證人張可敏迭於警訊、偵查時所證稱：
    伊與賴榮裕到達上址倉庫後遭人毆打，甲○○又將刀子放在賴榮裕脖子上，令其
    填寫資料等情均相符合（見偵查卷十九至二十、八十背頁至八一頁），復有自白
    書影本一份、怡和醫院甲種診斷證明書一紙附卷可稽（見偵查卷十三、三八頁）
    。告訴人賴榮裕於原審審理時更稱：「倉庫的大門一打開，我們進去之後，被一
    群二、三十幾歲的人毆打，我們一開始在接近大門處被毆打，又被帶進倉庫裡面
    繼續被打，我在倉庫之內被打之後，有人拿自白書要我簽名時，甲○○才出現，
    甲○○叫我簽自白書，但是我說不要寫，我不認識字，但是後來我被人拿刀子押
    之後，對方叫我把車子留下來，不是甲○○說的，是其他在場的人說的。」、「
    （問：甲○○在場時，其他人叫他何名？）叫他周董。在場的人都聽他的指示做
    事情。」等語（見原審卷九○至九一頁）。依告訴人賴榮裕之該等指訴，被告甲
    ○○確有於前揭時、地指揮其他多名不詳姓名之成年男子為強暴手段，使賴榮裕
    簽立自白書，並將前揭營業小貨車留於該處。雖告訴人賴榮裕於原審審理時未能
    就被告甲○○持刀抵住其脖子乙節為明確之證述。惟被告甲○○於原審審理時就
    本件之行為，已與告訴人賴榮裕達成和解，且告訴人賴榮裕不再追究被告甲○○
    強制及傷害刑責等情，有和解書一份附卷可憑（見原審卷五七頁），則告訴人賴
    榮裕於原審審理時所為之指訴，即難免因和解之故，故為有利被告甲○○之供述
    ，自以告訴人賴榮裕於警詢、偵查時所證述被告甲○○持刀抵住其頸部乙節，較
    接近犯罪時間，記憶最清楚，且與證人張可敏於警訊、偵查時所證述之情節相符
    ，較為可信。且被告甲○○亦供稱，賴榮裕有留下車子來做質押（見本院審判筆
    錄）。若非被告甲○○等施以暴力，賴榮裕又何以會受傷，更留下車子做質押？
    從而，被告甲○○確有夥同七、八名姓名不詳之成年男子，以強暴手段，使賴榮
    裕於自白書上簽名承認有竊取前揭倉庫內之機臺，被告甲○○並扣留賴榮裕所駕
    駛車號八Ｓ─二九０號營業小貨車於該處等情，至為灼然。至於乙○○於本院供
    稱，未看到被告甲○○帶七、八個人到倉庫；嗣又供稱，伊去的時候只有看到被
    告甲○○，有無其他人，因為天候未亮，看得不是很清楚；再稱，有人跟伊講說
    倉庫有人在運東西，當時伊因為不知道是魏彩琴請人去搬的，以為是另外一批人
    去偷東西，所以通知被告甲○○去現場，被告甲○○去的時候，我跟著去（見本
    院卷九十三年四月十三日審判筆錄八頁）。或稱未看到甲○○帶七、八人去，或
    稱天候之故未看清云云。應係乙○○已得甲○○之諒解，故為迴護之詞，自無足
    採。被告甲○○以前揭情詞置辯，應係卸責之詞，亦無可採信，被告甲○○部分
    事證亦臻明確，其犯行堪予認定。
三、查被告乙○○於前揭時、地侵占其所持有甲○○置放於倉庫內之電動賭博機臺及
    機臺用椅，核其所為，係犯刑法第三百三十五條第一項之侵占罪；又被告甲○○
    夥同不詳姓名之七、八名成年男子，於前揭時、地以強暴手段，使賴榮裕簽立前
    開自白書，及扣留車號八Ｓ─二九０號營業小貨車，使賴榮裕行無義務之事及妨
    害其行使權利，核被告甲○○所為，係犯刑法第三百零四條第一項之強制罪。被
    告甲○○與不詳姓名之成年男子七、八人間，就本件強制犯行有犯意聯絡及行為
    分擔，為共同正犯。被告乙○○先後多次侵占犯行，時間緊接，犯罪構成要件均
    屬相同，顯係基於概括犯意為之，應依刑法第五十六條連續犯之規定論以一罪，
    並加重其刑。又查，甲○○曾因貪污、賭博等案件，經臺灣臺北地方法院八十五
    年訴字第一一三一號判決有期徒刑二年、九年，該賭博罪部分，嗣經本院八十六
    年上訴字第一四二○號判決改判有期徒刑二年確定，於八十七年四月八日縮刑期
    滿執行完畢，有刑案資料查註紀錄表（見偵查卷六一、六三頁）、本院被告全國
    刑案紀錄表各一份附於卷卷足憑，其於受有期徒刑之執行完畢後五年內，再犯本
    件最重本刑為有期徒刑以上之罪，係屬累犯，應依刑法第四十七條之規定加重其
    刑。
四、檢察官於原審到庭陳稱：被告甲○○有把前揭小貨車自行開出去，有為自己不法
    所有之意圖，請求變更為恐嚇取財罪云云（見原審卷九九頁），惟按恐嚇取財罪
    須以意圖為自己或第三人不法之所有，以恐嚇使人將本人或第三人之物交付為構
    成要件，此觀刑法第三百四十六條第一項自明，依本件檢察官所提之臺北市政府
    交通局舉發違反道路交通管理事件通知單影本所載（見九十一年度聲他字第九０
    五號偵查卷第六頁），僅徵表前開小貨車於九十一年五月二十八日停放在臺北市
    ○○路堤外之事實，被告甲○○當庭否認有何恐嚇取財之犯行，辯稱：魏彩琴歸
    還機台後，伊通知賴榮裕將車取回未獲賴榮裕置理，伊便叫私人保管場的人來把
    車子拉去桂林路堤外停放，伊並沒有使用該車，亦沒有要將車子據為己有，罰單
    是保管場的事，與伊無關（見原審卷九五頁，本院九十三年四月十三日審判筆錄
    四至六頁）。被告甲○○之賭博機檯遭竊，賴榮裕又係至現場搬賭博機檯被甲○
    ○查獲，則尚難僅憑被告甲○○將前開小貨車移置臺北市○○路堤外，即遽認被
    告甲○○有為自己不法所有之意圖，亦查無其他積極證據足證被告甲○○就前開
    小貨車有何不法所有之意圖，自無從以恐嚇取財罪名相繩，併此敘明。
五、原審審酌被告乙○○囿於貪念，擅將受託看管之甲○○財物侵占入己而變賣牟利
    ，欠缺誠信及尊重他人財產權益觀念，被告甲○○發覺其所有之財物短少，本應
    循法律途徑尋求救濟，卻夥同他人以棍棒毆打及持刀抵頸、及強行扣留車輛等暴
    力手段，催索失物，漠視他人尊嚴及權益，視法律如無物，均有可訾，應予非難
    ，兼衡被告二人之犯罪動機、手段、目的、品行、所生損害、及被告甲○○犯罪
    後與被害人達成和解，有和解書及刑事撤回狀附卷可稽（見原審卷五五、五七頁
    ）等一切情狀，適用刑法第二十八條、第五十六條、第三百三十五條第一項、第
    三百零四條第一項、第四十七條、第四十一條第一項前段，罰金罰鍰提高標準條
    例第一條前段、第二條，判決被告乙○○有期徒刑三月，甲○○有期徒刑六月，
    ，並諭知如易科罰金時，均以銀元三百元折算一日之標準。再以被告甲○○夥同
    七、八名成年男子為強制犯行所用棍棒及刀械，既未扣案，亦無證據證明係被告
    甲○○及其共犯所有，爰不予宣告沒收，經核並無不合，量刑亦稱妥適，被告甲
    ○○提起上訴，仍陳詞否認犯罪，檢察官提起上訴，指原審量刑過輕云云，經核
    均無理由，均應予駁回。
據上論結，應依刑事訴訟法第三百六十八條，判決如主文。
本案經檢察官李進誠到庭執行職務。
中　　　華　　　民　　　國　　九十三　　年　　　四　　　月　　二十七　　日
                              臺灣高等法院刑事第三庭
                                  審判長法  官  張　連　財
                                        法  官  黃　金　富
                                        法  官  林　明　俊
右正本證明與原本無異。
不得上訴。
                                        書記官  蕭　進　忠
中　　　華　　　民　　　國　　九十三　　年　　　四　　　月　　二十七　　日
附錄：本判決論罪科刑法條全文
刑法第三百三十五條第一項
意圖為自己或第三人不法之所有，而侵占自己持有他人之物者，處五年以下有期徒刑
、拘役或科或併科一千元以下罰金。
刑法第三百零四條第一項
以強暴、脅迫使人行無義務之事或妨害人行使權利者，處三年以下有期徒刑、拘役或
三百元以下罰金。
